最高法院民事判決　　　　　　　　　　　　　　　八十七年度台上字第二二三四號
　　上　訴　人　吳進盛
　　上　訴　人　王和美
右當事人間請求分配剩餘財產事件，兩造對於中華民國八十六年六月十日台灣高等法
院台中分院第二審更審判決（八十五年度家上更(一)字第一○號），各自提起上訴，本
院判決如左：
    主  文
兩造上訴均駁回。
第三審訴訟費用由兩造各自負擔。
    理  由
本件上訴人王和美起訴主張：兩造原係夫妻，嗣於民國八十二年九月九日經判決離婚
。於婚姻關係存續期間，對造上訴人吳進盛取得而現存之財產計有如第一審判決附表
（下稱附表）所示四筆土地（其應有部分為該附表所示之二倍），依民法第一千零三
十條之一第一項規定，伊應分配取得其二分之一等情，求為命吳進盛將系爭不動產所
有權應有部分各二分之一移轉登記與伊之判決。第一審判命吳進盛於王和美給付新台
幣（下同）五十六萬七千七百零三元五角之同時將系爭土地五六四－一、五六四－四
號應有部分各四分之一，五六四－五、五六四－一二號應有部分各二分之一移轉登記
與王和美（王和美其餘之請求，經第一審判決其敗訴，未據聲明不服，已告確定）。
王和美於原審變更聲明求為命吳進盛給付三百十一萬四千九百四十五元之判決（超過
上開金額部分之請求，經原審前審判決其敗訴，亦告確定）。
上訴人吳進盛則以：不同意王和美所為訴之變更，且兩造離婚前立有切結書，在兩造
婚姻關係存續中所負之債務未清償前不得分配財產。自應先償還伊所負貸款及代書費
，並應扣除土地增值稅等語，資為抗辯。
原審斟酌全辯論意旨及調查證據之結果，以：王和美主張兩造原為夫妻，未約定夫妻
財產制，嗣已離婚及離婚時吳進盛尚保有婚姻關係存續中所取得如附表所示之土地等
情，為吳進盛所不爭執，堪信為真實。按聯合財產關係消滅時，夫或妻於婚姻關係存
續中所取得而現存之原有財產，扣除婚姻關係存續中所負債務後，如有剩餘，其雙方
剩餘財產之差額，應平均分配，但因繼承或其他無償取得之財產，不在此限。民法第
一千零三十條之一第一項定有明文。系爭四筆土地既係兩造婚姻關係存續中由吳進盛
所取得，而於離婚時尚存在之財產，自應依法由兩造平均分配。經囑託財團法人中華
企業技術鑑定委員會鑑定其於八十二年九月間兩造離婚時之價值為每坪二萬三千元，
計值六百三十三萬四千八百九十元，有鑑定報告書可稽。吳進盛雖抗辯，其地價過高
不合理云云，惟經再函囑泛亞不動產鑑定股份有限公司鑑定，則認每坪為四萬元，猶
高於前次鑑定之價格，且台灣地區土地價格自八十年以後雖呈疲軟，甚有跌價之勢，
但因地區不同或有小異，並非全然如此，吳進盛所辯，尚非可採。王和美主張以財團
法人中華企業技術鑑定委員會所鑑定之六百三十三萬四千八百九十元為系爭四筆土地
之價值，自堪採信。次查兩造離婚時吳進盛所負之債務有一百十三萬五千四百零七元
，及系爭土地變價應繳之增值稅為十二萬七千四百七十元等情，有台灣銀行大甲分行
函及查詢總計表附卷可稽，經依法扣除後，吳進盛之剩餘財產為五百零七萬二千零十
三元。惟王和美於離婚時亦有歐寶汽車一輛值十萬元及機車一部值五千元等情，亦為
兩造所不爭，則兩造剩餘財產之差額為四百九十六萬七千零十三元，兩人分配各得二
百四十八萬三千五百零六元五角，王和美據以請求吳進盛給付，核屬正當。末查王和
美於原審前審中就訴之聲明已為變更，並經認定為合法，上訴第三審後，最高法院亦
未認有何不合，吳進盛指變更不合法，並無可取。又變更之訴既係合法，則其原起訴
即視為撤回，自僅得就變更之新訴審判，為其心證所由得。復說明對兩造其他攻擊防
禦方法之取捨意見，爰就王和美之請求在二百四十八萬三千五百零六元五角之範圍內
，判命吳進盛給付，逾上開金額部分之請求，則駁回王和美變更之訴，經核於法洵無
違誤。兩造上訴論旨，各指摘原判決於其不利部分為不當，聲明廢棄，均難認有理由
。
據上論結，本件兩造上訴均為無理由。依民事訴訟法第四百八十一條、第四百四十九
條第一項、第七十八條，判決如主文。
中      華      民      國    八十七    年      九      月     十八     日
                              最高法院民事第五庭
                                  審判長法官  吳  啟  賓
                                        法官  洪  根  樹
                                        法官  謝  正  勝
                                        法官  劉  福  來
                                        法官  黃  熙  嫣
      右正本證明與原本無異
                                              書  記  官
中      華      民      國    八十七    年      十      月      九      日
